【裁判字號】    88,訴,735
【裁判日期】    890711
【裁判案由】    殺人未遂等
【裁判全文】
臺灣士林地方法院刑事判決                          八十八年度訴字第七三五號
    公  訴  人  臺灣士林地方法院檢察署檢察官
    被      告  乙○○
    指定辯護人  本院公設辯護人  林龍輝
右列被告因殺人未遂等案件，經檢察官提起公訴（八十八年度偵字第一００九七號）
，本院判決如左：
    主  文
乙○○以加害生命、身體之事，恐嚇他人致生危害於安全，處有期徒刑陸月，如易科
罰金以參佰元折算壹日。
扣案殺豬刀壹把沒收之。
    事  實
一、乙○○於民國六十九年間，曾因搶奪搶劫軍法等案件，經臺灣臺北地方法院判決
    有期徒刑十五年，並經臺灣高等法院判決上訴駁回確定，嗣經判決減刑為有期徒
    刑九年六月，於七十八年六月三日減刑期滿執行完畢（未構成累犯）；現以販賣
    豬肉為業。因與甲○○有債務糾紛，且不滿甲○○以其積欠租金新臺幣（下同）
    六萬元為由而扣押其所有電焊機三臺，竟基於恐嚇之犯意，於八十八年九月二十
    九日下午一時二十分許，持所有殺豬刀乙把，前往臺北縣八里鄉○○路○段八０
    之三號鐵皮工廠之辦公室內找尋甲○○欲索回所有電焊機，且因與甲○○發生爭
    執，即持殺豬刀作勢揮砍、並砍中甲○○辦公室桌面玻璃，致玻璃破碎而損壞（
    毀損部分已經甲○○撤回告訴）；甲○○見狀即逃出辦公室，惟乙○○仍作勢在
    後追趕，並大聲恐嚇稱：砍死你云云，均致甲○○心生畏懼，而以此加害生命、
    身體之事恐嚇甲○○致生危害於安全。甲○○則於逃離現場後及時報警且至他處
    躲藏，未久警員即據報趕抵現場，並查獲扣得乙○○所有前開殺豬刀乙把。
二、案經甲○○訴由臺北縣警察局蘆洲分局報請臺灣士林地方法院檢察署檢察官偵查
    起訴。
    理  由
一、訊據被告乙○○固坦承於前揭時地為索回所有電焊機，與告訴人甲○○發生爭執
    之事實不諱，惟矢口否認有持刀恐嚇或其他犯行，辯稱：伊係與告訴人甲○○約
    妥案發時間前往甲○○所在工廠辦公取回電焊機，未料甲○○要求伊須返還六萬
    元始同意將機具返還，伊即與甲○○發生爭執，於拉扯之間不慎撞破辦公室桌面
    玻璃，嗣甲○○即離開辦公室，伊並未持刀，亦未有追趕之舉云云。然查：前揭
    事實業據告訴人甲○○指述歷歷（見八十八年九月二十九日甲○○之警訊筆錄、
    檢察官八十八年十月二十一日訊問筆錄、本院八十九年元月十九日訊問筆錄），
    核與證人丙○○於警訊時所證各節大致相符（見八十八年九月二十九日丙○○警
    訊筆錄）；而現場告訴人辦公室桌面玻璃確遭砍碎乙節，亦有現場玻璃破損之照
    片二幀附卷可稽。雖證人丙○○於檢察官偵查及本院調查時改稱：伊於案發時係
    在甲○○辦公室隔壁，係因聽到有爭吵聲始跑出來看，伊沒有見到乙○○持殺豬
    刀砍甲○○或砍碎玻璃，也沒有聽到乙○○喊砍死你云云；惟亦具結證稱：伊聽
    到喧嘩聲後，有跑出來看到乙○○手中拿著菜刀，每個房間都在找，還來問伊甲○○在何處，當時乙○○有說要甲○○出來欲殺他，而甲○○則躲在隔壁，才沒
    被殺到等語（見檢察官八十八年十月二十一日訊問筆錄、本院八十九年六月七日
    訊問筆錄）。另證人即本案現場處理之八里分駐所警員黃敬揮亦到庭證稱：當日
    勤務中心轉來之報案內容係「有人恐嚇要殺他」，趕抵現場時，乙○○雖空手站
    在工廠門口，惟從隔壁走出來的甲○○則表示係乙○○持豬肉刀要殺他，並指認
    置於乙○○所有車輛上之扣案殺豬刀為作案刀械，而在場之丙○○則表示目睹全
    部案發過程等語屬實（見本院八十九年元月四日訊問筆錄），且有扣案殺豬刀乙
    把扣案可資佐證。再衡諸被告所稱：雙方於拉扯時，並未持器械，亦無人受傷云
    云（見本院八十九年六月三十日審判筆錄），並參酌卷附照片內桌面玻璃嚴重碎
    裂之客觀情形，則該玻璃毀損之結果顯非告訴人與被告徒手拉扯撞擊所致，否則
    被告與告訴人豈有完全未遭破碎之玻璃割傷之可能？從而，被告於案發時確手持
    殺豬刀作勢追砍告訴人、砍碎桌面玻璃、且出言恐嚇殺人等情，應無可疑；證人
    丙○○於檢察官及本院中所證各節，則無非避重就輕之詞，尚難憑採；公訴人及
    辯護人聲請再次傳喚證人黃敬揮及告訴人甲○○為證，並聲請履勘現場，均核無
    必要。綜上所述，被告所辯無非卸責之詞，不足採信。本件事證明確，被告犯行
    洵堪認定，應依法論科。
二、核被告所為，係犯刑法第三百零五條之恐嚇危害安全罪。公訴人雖以被告所為係
    犯刑法第二百七十一條第一項、第二項之殺人未遂罪嫌云云；然查：被告已堅決
    否認有何殺人犯意；且衡諸告訴人及被告所在之案發現場，係一小型辦公室，且
    僅有一門口對外出入乙節，已經證人丙○○結證屬實（見本院八十九年六月三十
    日審判筆錄）；案發當時二人並曾近身爭執後，乙○○始持刀揮砍之情，亦據告
    訴人於警訊時自承屬實（見八十八年九月二十九日警訊筆錄）；而被告所持之扣
    案殺豬刀為大型刀械，且鋒利無比；果被告行為時有意置告訴人於死地，自可持
    刀任意揮砍，並拼命追擊，則告訴人身置該處狹小空間內，豈有毫髮無傷、脫免
    於難之可能；而被告復豈有容任告訴人有逃離現場、避藏他處之機會？是被告所
    辯：並無殺人犯意等語，應堪憑採；惟其確持己有殺豬刀猛力砍擊告訴人所在辦
    公室桌面玻璃以致破碎，嗣並自後作勢持刀追趕並以言詞恫嚇告訴人，已如前述
    ，其所為欲置告訴人心生畏懼之恐嚇致生危害安全之犯意，已臻明確，是公訴人
    起訴法條容有誤會，應予變更。爰審酌被告素行，犯罪之動機、目的、手段、犯
    罪所生之損害，犯罪後矢口否認之態度及告訴人當庭表示無意追究（見本院八十
    九年元月十九日訊問筆錄）等一切情狀，量處如主文所示之刑，並諭知易科罰金
    之折算標準。又扣案之殺豬刀係被告所有之物，已據其自承屬實（見本院八十九
    年六月三十日審判筆錄），且係供犯罪所用之物，應依法宣告沒收之。
三、公訴意旨略以：被告乙○○持刀砍殺告訴人甲○○時，以刀砍碎告訴人甲○○桌
    面玻璃碎裂損壞，因認被告另涉有刑法第三百五十四條之毀損罪嫌云云。惟查：
    公訴人認被告所犯上開毀損罪嫌，依刑法第三百八十七條之規定，須告訴乃論；
    茲據告訴人甲○○當庭撤回告訴（見本院八十九年元月十九日訊問筆錄），且依
    公訴意旨認被告所涉此部分罪嫌與被告前開論罪科刑部分，有想像競合之法律上
    裁判上一罪之關係，爰不另為不受理之判決，爰併此敘明。
據上論斷，應依刑事訴訟法第二百九十九條第一項前段、第三百條，刑法第三百零五
條、第三十八條第一項第二款、第四十一條，罰金罰鍰提高標準條例第一條前段、第
二條，判決如主文。
本案經檢察官張懷到庭執行職務
中      華      民      國    八十九    年      七      月     十一     日
                                  臺灣士林地方法院刑事第三庭
                                          法  官
右正本證明與原本無異。
如不服本判決，應於判決送達後十日內，向本院提出上訴狀。
附錄本案論罪科刑法條全文：
中華民國刑法第三百零五條
以加害生命、身體、自由、名譽、財產之事，恐嚇他人致生危害於安全者
，處二年以下有期徒刑、拘役或三百元以下罰金。


司法院資訊處製作；財團法人民間司法改革基金會備份。
